【裁判字號】    89,自,122
【裁判日期】    900328
【裁判案由】    竊佔等
【裁判全文】
臺灣彰化地方法院刑事判決                          八十九年度自字第一二二號
    自  訴  人  戊○○
    自訴代理人  丙○○
    被      告  丁○○
    被      告  甲○○
    共      同
    選任辯護人  楊振芳律師
右列被告等因竊佔等案件，經自訴人提起自訴，本院判決如左：
    主  文
丁○○被訴竊佔、妨害自由部分均無罪；餘被訴毀損、竊盜部分皆自訴不受理。
甲○○被訴部分，自訴不受理。
    理  由
一、自訴意旨詳如自訴狀所載。
二、按「犯罪之被害人得提起自訴」、「同一案件，經檢察官依第二百二十八條規定
    開始偵查者，不得再行自訴。但告訴乃論之罪，經犯罪之直接被害人提起自訴者
    ，不在此限」；「不得提起自訴而提起者，應諭知不受理之判決」，刑事訴訟法
    第三百十九條第一項、第三百廿三條第一項前段（本條文於八十九年二月九日，
    經總統公布施行）及第三百卅四條分別定有明文。
三、本件自訴人自承其所訴被告楊金槍所涉毀損、竊盜罪嫌之犯罪客體即鐵加房屋及
    其內物品係其已成年子女羅正雄所有，則其自非此部分犯罪之真接被害人，依前
    所述，其就此部分提起自訴，當不合法，故依法為自訴不受理之判決。而自訴人
    曾就本件所訴被告甲○○部分，提起告訴，並經檢察官受理偵查中，此業經本院
    調閱台灣彰化地方法院檢察署八十九年偵字第六九一六號案卷，查核明確，是依
    前開規定，自訴人所訴被告甲○○部分，應為自訴不受理之諭知。
四、按犯罪事實應依證據認定之，無證據不得推定其犯罪事實，又不能證明被告犯罪
    者，應諭知無罪之判決，並為自訴程序所準用，刑事訴訟法第一百五十四條、第
    三百零一條、第三百四十三條分別定有明文。本件訊之被告丁○○堅決否認涉有
    竊佔及妨害自由之犯行，並辯稱：該不動產房屋所坐落之基地係屬其所共有，而
    房屋係其母所有，伊其母親之指示，協助其母將房屋出租予同案被告甲○○，則
    其並無犯罪之行為等語。查：自訴人固曾就所被告丁○○涉有竊佔、妨害自由
    部分，提起告訴，並經檢察官受理偵查中，此業經本院調閱台灣彰化地方法院檢
    察署八十九年偵字第六九一六號案卷，查核明確，惟因被告丁○○與其係二親等
    旁系血親，依刑法第三百二十四條規定，前開竊佔罪部分係須告訴乃論，而此部
    分又為重罪（與之有牽連關係之妨害自由罪係輕罪），是依前開說明，此部分當
    得提起自訴，合先說明。被告丁○○係指其母乙○○之指示，協助將門牌號碼
    彰化縣永靖鄉○○村○○路十五號二層樓房屋出租於同案被告甲○○等情，業據
    其母乙○○到庭證稱屬實，且有租賃契約書影本一份在卷可稽，是被告丁○○所
    辯，並非無據，而按竊佔罪、妨害自由之成立係以行為人出於故意而為之，若非
    則尚難以此相究，前揭彰化縣永靖鄉○○村○○路十五號二層樓房屋究係何人所
    有，尚有爭執，而被告丁○○奉其母之意將之出租於人，其主觀當無故意（允其
    量係過失），是依前開說明，故不得論以竊佔、妨害自由罪，因此，此部分當為
    無罪之諭知。
據上論斷，應依刑事訴訟法第三百零一條第一項前段、第三百廿三條第一項前段、第
三百卅四條、第三百四十三條，判決如主文。
中    華    民    國    九十      年      三      月       二十八      日
                                臺灣彰化地方法院刑事第三庭
                                          法      官  洪  志  賢
右正本證明與原本無異。
如不服本判決，應於判決送達後十日內向本院提出上訴狀( 須附繕本 )。
告訴人或被害人對於判決如有不服具備理由請求檢察官上訴者，其上訴期間之計算係
以檢察官收受判決正本之日期為準。
                                          法院書記官  洪  年  慶
中    華    民    國    九十      年      四      月         四        日


司法院資訊處製作；財團法人民間司法改革基金會備份。
